臺灣高等法院刑事判決　　　　　　　 96年度交上訴字第169號
上　訴　人　臺灣臺北地方法院檢察署檢察官
被　　　告　甲○○
上列上訴人因被告公共危險案件，不服臺灣臺北地方法院96年度
交訴字第64號，中華民國96年7 月12日第一審判決（起訴案號：
臺灣臺北地方法院檢察署95年度偵字第17214 號），提起上訴，
被告於本院準備程序進行中為有罪之陳述，經合議庭裁定以簡式
審判程序審理，判決如下：
    主  文
原判決撤銷。
甲○○駕駛動力交通工具肇事，致人受傷而逃逸，處有期徒刑陸
月，減為有期徒刑月，如易科罰金，以銀元參佰元即新台幣玖
佰元折算壹日。
    事  實
一、甲○○於民國（下同）95年6月9日19時40分許，駕駛車號95
    60-DL號自用小客車，自台北市○○○路○段115巷駛出，跨
    越雙黃線左轉入民生東路往東方向車道，擦撞正在停車等紅
    燈由張添振駕駛之車號AT-8989 號自小客車左前葉板，張添
    振大鳴喇叭後，甲○○仍未停車，持續前行，並迅速從民生
    東路上右轉入松江路往南方向行駛，張添振見對方逃逸，遂
    開車緊跟上前右轉入松江路，旋甲○○又在松江路與長春路
    口，應注意但顯未注意車前狀況及保持安全距離，右前保險
    桿撞上前方由乙○○騎乘之車牌號碼LPD-735號重型機車，
    致乙○○倒地，受有右拇指挫傷等傷害（所涉過失傷害罪部
    分，乙○○已撤回告訴，業經原審法院另為不受理判決），
    詎甲○○肇事致人受傷後，未停車察看傷者，仍繼續前行駕
    車逃逸，張振添見狀仍持續追趕，至台北市○○○路某工地
    見甲○○停車在旁，張振添即下車，上前敲車窗，當場質問
    甲○○撞到人為何不停車，甲○○並未答話，仍駕車起步，
    回轉至南京東路上加速逃逸。
二、案經台北市政府警察局中山分局報告台灣台北地方法院檢察
    署檢察官偵查起訴。
    理  由
一、按本件被告所犯係死刑、無期徒刑、最輕本刑為3 年以上有
    期徒刑以外之罪，其於準備程序就前揭被訴事實為有罪之陳
    述，經受命法官告知簡式審判程序之旨，並聽取其與公訴人
    之意見後，本院認無不得或不宜改依簡式審判程序進行之處
    ，爰依刑事訴訟法第273 條之1第1項，裁定本件進行簡式審
    判程序。
二、訊之被告甲○○對於前揭犯罪事實坦承不諱，核與目擊證人
    張添振及被害人乙○○指訴之被害情節相符，並有馬偕紀念
    醫院乙種診斷證明書、台北市政府警察局中山分局交通分隊
    A3類道路交通事故調查報告表、道路交通事故現場圖、台北
    市政府警察局中山分局交通分隊道路交通事故補充資料表、
    張添振及乙○○之交通事故談話紀錄表、道路交通事故調查
    報告表（一）、（二）、現場照片8 幀附卷可稽，足認被告
    前揭任意性自白確與事實相符，從而本件事證明確，被告犯
    行堪予認定，應依法論科。
三、查刑法業於94年2月2日修正公布，並在被告行為後之95年7
    月1日起施行，按被告行為時之刑法第41條第1項前段規定，
    「犯最重本刑為五年以下有期徒刑以下之刑之罪，而受六個
    月以下有期徒刑或拘役之宣告，因身體、教育、職業、家庭
    之關係或其他正當事由，執行顯有困難者，得以一元以上三
    元以下折算一日，易科罰金。」及依修正前罰金罰鍰提高標
    準條例第2條（現已刪除）規定，就其原定數額提高為1百倍
    折算1 日，則本件被告行為時之易科罰金折算標準，應以銀
    元1百元、2百元、3百元折算1日，經依現行法規所定貨幣單
    位折算新台幣條例第2條折算為新台幣後，應以新台幣3百元
    、6百元、9百元折算為1日。惟被告行為後刑法第41條第1項
    前段修正為：「犯最重本刑為5 年以下有期徒刑以下之刑之
    罪，而受6個月以下有期徒刑或拘役之宣告者，得以新台幣1
    千元、2千元或3千元折算1 日，易科罰金。」經比較新舊法
    結果，本案仍應適用較有利於被告之行為時法律即修正前刑
    法第41條第1項前段規定，諭知易科罰金之折算標準。
三、核被告甲○○所為，係犯刑法第185條之4之駕駛動力交通工
    具肇事致人受傷而逃逸罪。
四、原審予以論罪科刑，固非無見，惟查：(一)中華民國96年罪犯
    減刑條例已於96年7 月16日施行，被告所犯上開之罪，犯罪
    時間在96年4 月24日以前，悉合於減刑條例，原審未及審酌
    上開條例之施行予以減刑，尚有未當。(二)又被告固於本件行
    為後與被害人乙○○達成和解，然查被告前曾於92年間因飲
    用酒類不能安全駕駛，經台灣士林地方法院判處罰金銀元16
    000元確定在案，並於93年2月23日繳納罰金執行完畢，此有
    本院被告前案紀錄表一份在卷可參，前案執行完畢未滿三年
    ，即再犯本件肇事逃逸之罪，足認被告不僅對交通往來安全
    有所輕忽且有枉顧人命之情，復觀諸本件事實之發生經過係
    被告先撞及案外人張添振之自小客車後，雖未造成人員傷亡
    ，但竟未下車查看逕行駕離去，再撞及被害人乙○○之機車
    致乙○○人車倒地，復未停車查看，即駕車離去，後為案外
    人張添振駕車追及上前詢問，被告未加搭理復加速逃逸，其
    情甚為惡劣，且迄今未對案外人張添振之損害有所賠償，原
    判決未審酌前情，率以被告與被害人乙○○達成傷害部分之
    和解，遽認被告係一時失慮，偶罹刑章，應無再犯之虞而諭
    知以緩刑之宣告，顯有不當。(三)本件被告所犯之罪並無科處
    罰金刑之規定，原判決論罪法條欄誤引罰金罰鍰提高標準條
    第1條前段，亦有未洽。至檢察官上訴意旨指摘原審判決未
    及適用中華民國96年罪犯減刑條例予減刑適用法律尚非正確
    云云，然細究原判決係於96年7月12日宣判，中華民國96年
    罪犯減刑條例尚未生效，原審判決時未予斟酌前開減刑條例
    之適用，於法難認有違，檢察官上訴誤解法律，雖顯無理由
    ，惟本案即經檢察官上訴繫屬於本院而未確定，且中華民國
    96 年罪犯減刑條例復業於96年7月16日施行，被告所犯上開
    之罪，犯罪時間又係在96年4月24日以前，而有減刑條例之
    適用，已如前述，原審未及審酌上開條例之施行予以減刑，
    有所未當，且原判決為被告緩刑之諭知，亦有未洽，已如前
    述，檢察官上訴雖亦未提及緩刑不當之情，然本件判決即有
    如前可議之處，亦無可維持，自應由本院予以撤銷改判。爰
    審酌被告甲○○係因駕駛車輛之疏失而致被害人乙○○受傷
    ，復於肇事後逃逸，嚴重危害大眾安全，然於犯後尚能坦承
    犯行，且與被害人簡敏晴業已達成傷害部分之和解，亦有刑
    事撤回告訴狀1紙在卷可參，及其品行、犯罪之動機、目的
    、手段、智識程度、犯罪所生之損害及被害人所受之傷勢等
    一切情狀，量處如主文第2項所示之刑，並依中華民國96年
    罪犯減刑條例第2條第1項第3款之規定，將原宣告之刑期減
    為二分之一，即有期徒刑3月，並依修正前刑法第41條第1項
    前段之規定，諭知易科罰金之折算標準。
五、據上論斷，應依刑事訴訟法第369條第1項前段、第364 條、
    第273條之1第1項、第299 條第1項前段，刑法第2條第1項前
    段、第185條之4，修正前刑法第41條第1 項前段，修正前罰
    金罰鍰提高標準條例第2條，中華民國96年罪犯減刑例第2條
    第1項第3款、第7條、第9條，判決如主文。
本案經檢察官陳大偉到庭執行職務。
中　　華　　民　　國　　96　　年　　10　　月　　5 　　日
       　　　　　 刑事第十五庭審判長法　官　吳昭瑩
                                    法　官  李正紀
                                    法　官  李釱任
以上正本證明與原本無異。
如不服本判決，應於收受送達後十日內向本院提出上訴書狀，其
未敘述上訴之理由者並得於提起上訴後十日內向本院補提理由書
（均須按他造當事人之人數附繕本）。
                                    書記官  洪秋帆
中　　華　　民　　國　　96　　年　　10　　月　　8 　　日
附錄：本案論罪科刑法條全文
刑法第185條之4
駕駛動力交通工具肇事，致人死傷而逃逸者，處6月以上5年以下
有期徒刑。
